臺灣高雄地方法院民事裁定
109年度消債更字第53號
聲  請  人  謝依晨（原名謝淑敏）
0000000000000000

0000000000000000

0000000000000000

0000000000000000

上列當事人因消費者債務清理事件聲請更生，本院裁定如下：
    主  文
聲請人謝依晨（原名謝淑敏）自中華民國一百零九年四月二十七
日下午四時起開始更生程序。
命司法事務官進行本件更生程序。
    理  由
一、聲請意旨略以：伊無力清償債務，曾依消費者債務清理條例
    向永豐商業銀行提出前置協商但不成立，爰於民國109年2月
    10日聲請更生等語。
二、按債務人不能清償債務或有不能清償之虞者，得依本條例所
    定更生或清算程序，清理其債務。債務人無擔保或無優先權
    之本金及利息債務總額未逾新臺幣（下同）12,000,000元者
    ，於法院裁定開始清算程序或宣告破產前，得向法院聲請更
    生。法院開始更生程序之裁定，應載明其年、月、日、時，
    並即時發生效力。法院裁定開始更生或清算程序後，得命司
    法事務官進行更生或清算程序，必要時得選任律師、會計師
    或其他適當之自然人或法人一人為監督人或管理人。消費者
    債務清理條例（下稱消債條例）第3條、第42條第1項、第45
    條第1項及第16條第1項分別定有明文。
三、經查：
  ㈠聲請人曾向永豐商業銀行提出前置協商但不成立乙情，業經
    本院核閱前置協商不成立通知書（卷第28頁）無訛，是以依
    消費者債務清理條例施行細則第44條之3規定，聲請人於前
    置協商不成立後聲請更生，應屬合法。
  ㈡次查，聲請人於106年及107年度申報所得均為0元，惟其自陳
    聲請更生前2年內有薪資所得共528,000元，名下有2016年3
    月出廠之三陽普通重型機車1台，勞工保險於91年4月3日退
    保，另有國泰人壽2張保單解約金共7,371元。又聲請人自10
    6年5月1日起於屏東之「潔琳絲生醫美容」擔任美容師助理
    ，每日通勤，據潔琳絲生醫美容函覆之薪資證明所載每月固
    定薪資為22,000元，無加班獎金或三節獎金，未領取社會局
    補助等情，此有財產及收入狀況說明書（卷第6至8頁）、債
    權人清冊（卷第9至12頁）、財政部高雄國稅局106年及107
    年度綜合所得稅各類所得資料清單及總歸戶財產查詢清單（
    卷第14至16頁）、勞工保險被保險人投保資料表（卷第17至
    18頁）、在職證明書（卷第19頁、第82頁）、薪資證明（卷
    第20頁、第69頁）、財團法人金融聯合徵信中心前置協商專
    用債權人清冊（卷第22至24頁）、信用報告（卷第26至27頁
    ）、商業保險投保資料查詢結果表（卷第30頁）、存摺（卷
    第31至33頁）、機車行照（卷第41頁）、戶籍謄本（卷第48
    頁）、高雄市政府社會局社會福利資訊料查詢表（卷第66至
    68頁）、國泰人壽保險股份有限公司函（卷第85至86頁）在
    卷可參。本院審酌認為聲請人現無投保勞工保險，106、107
    年度均無申報所得紀錄，且潔琳絲生醫美容已出具薪資證明
    ，而以每月固定薪資22,000元作為核算其現在償債能力之基
    礎。
  ㈢關於聲請人個人日常必要支出部分，聲請人陳稱與配偶蘇福
    慶共同租屋居住，每月房租13,000元，聲請人分攤6,500元
    ，未領取租金補助，此有房屋租賃契約書（承租人為蘇福慶
    ）及高雄市政府都市發展局函在卷可稽（卷第42至46頁、第
    70頁）。按債務人必要生活費用，以最近一年衛生福利部或
    直轄市政府所公告當地區每人每月最低生活費一點二倍定之
    ，消債條例第64條之2第1項定有明文。本院參酌衛福部社會
    司所公告109年度高雄市最低生活費標準為13,099元。又該
    最低生活費用之標準，係照當地最近1年平均每人消費支出6
    0％，依其基準之家庭收支調查報告調查表格式所示有關經常
    性支出之調查項目，其原即包括利息支出、食品、衣著、房
    租及水費、電費、醫療保健、交通、娛樂、教育等基本生活
    需求。本院認在聲請人並無特殊需求，應以此最低生活費之
    1.2倍即15,719元認係其個人必要生活費用。
  ㈣至扶養部分，聲請人主張每月須支出未成年長子之扶養費5,0
    00元。經查，聲請人與前配偶劉俊男育有之長子劉○邑係92
    年12月生，現就讀佳冬高農，106年及107年度申報所得均為
    0元，名下無財產，未投保勞工保險，前每月領取屏東縣政
    府中低收入兒少扶助費1,969元，現每月2,047元等情，此有
    戶籍謄本、所得資料及財產查詢清單、勞工保險被保險人投
    保資料表、學生證、學雜費繳款單、屏東縣政府函在卷可參
    （卷第49頁、第73頁、第78至81頁）。扶養費用部分，依消
    費者債務清理條例第64條之2第1項及第2項規定，債務人必
    要生活費用，以最近一年衛生福利部或直轄市政府所公告當
    地區每人每月最低生活費一點二倍定之；受扶養者之必要生
    活費用，準用第1項規定計算基準數額，並依債務人依法應
    負擔扶養義務之比例認定之，而聲請人陳稱長子與前配偶同
    住於屏東縣，109年度臺灣省每人每月生活所必需即為最低
    生活費標準12,388元之1.2倍即14,866元；又聲請人陳稱離
    婚協議書遺失，伊每月探視小孩時，以現金交付子女扶養費
    等語（卷第75頁、第106頁），本院復依職權調閱前配偶劉
    俊男之稅務電子閘門財產所得調件明細表及勞保局電子閘門
    投保紀錄，其勞工保險投保於台灣本田股份有限公司，名下
    有1車，106年及107年度申報所得分別為557,432元、631,92
    8元（均為台灣本田股份有限公司薪資所得），換算107年度
    平均每月所得為52,661元（計算式：631,928÷12＝52,661）
    ，本院考量聲請人及前配偶平均每月所得有相當差距，認聲
    請人與前配偶應各依其經濟能力分擔扶養費，則聲請人應分
    攤比例為29％【計算式：22,000÷（22,000＋52,661）≒0.29】
    ，從而，其等長子每月生活所必需扣除兒少扶助2,047元後
    ，由聲請人分攤29％即3,718元【計算式：（14,866－2,047）
    ×29％＝3,718】，聲請人主張逾上開核算數額部分，應予酌減
    ；另聲請人原主張每月尚須支出母親扶養費2,000元，嗣具
    狀表示願剔除母親扶養費等語（卷第74頁），併此敘明。
  ㈤綜上所述，以聲請人現每月收入22,000元為其償債能力基準
    ，扣除個人必要生活費15,719元及長子扶養費3,718元後，
    餘2,563元，而聲請人目前負債總額為1,222,652元（參聯徵
    中心債權人清冊，包含：台北富邦銀行、國泰世華銀行、元
    大銀行、永豐銀行、玉山銀行、中國信託銀行、遠傳電信公
    司），扣除國泰人壽保險解約金7,371元，以聲請人每月所
    餘按月攤還結果，需約39年【計算式：（1,222,652－7,371
    ）÷2,563÷12＝39.5】始能清償完畢，應認其已不能清償債務
    。此外，聲請人無擔保或無優先權之債務總額未逾12,000,0
    00元，且無消債條例第6條第3項、第8條或第46條各款所定
    駁回更生聲請之事由存在，則聲請人聲請更生為有理由，應
    予准許，爰命司法事務官進行本件更生程序。
四、依消債條例第11條第1項、第45條第1項，裁定如主文。
中　　華　　民　　國　　109 　年　　4 　　月　　27　　日
                  民事庭　法　官  　賴寶合
以上正本係照原本作成。
本裁定不得抗告。
中　　華　　民　　國　　109 　年　　4 　　月　　27　　日
                          書記官    胡美儀